【裁判字號】    99,聲再,119
【裁判日期】    990331
【裁判案由】    妨害性自主
【裁判全文】
臺灣高等法院刑事裁定                 99年度聲再字第119號
再審聲請人  
即受判決人  甲○○
選任辯護人  陳怡秀律師
            廖國欽律師
上列聲請人因妨害性自主案件，對於本院98年度上易字第2738號
，中華民國99年3月4日第二審確定判決（原審臺灣新竹地方法院
98年度易字第61號，起訴案號：臺灣新竹地方法院檢察署97年度
偵字第5252號），聲請再審，本院裁定如下：
    主  文
再審之聲請駁回。
    理  由
一、聲請再審意旨略以：按經第二審確定之有罪判決，如就足生
    影響於判決之重要證據漏未審酌，得為受判決人之利益聲請
    再審，刑事訴訟法第421 條訂有明文。聲請人前因妨害性自
    主案件，經本院以98年度上易字第2738號判決有期徒刑3 月
    確定。惟查：(一)原審法院對於聲請人即上訴人所提之重要
    證據如告訴人與聲請人間往來之電子郵件、告訴人贈與聲請
    人之告訴人生活獨照、禮物、情歌CD、告訴人親筆所寫之賀
    年、聖誕卡片等並未調查，亦未於判決內說明捨棄前揭證據
    之理由，可見該判決內容存在重要證據漏未審酌之重大疏漏
    。(二)告訴人於原審指訴被告於95年9 月間聲請人約其討論
    CTD部門改組事宜，惟該部門業於同年6 月改組為「SGBCP」
    而不復存在，故不可能於95年9 月間討論該部門改組事宜，
    且由告訴人就雙方交談內容之指述，亦可知告訴人與台積電
    公司其他同仁均知悉內部組織會作變動，由此更能明確表示
    當時部門名仍為CTD 無疑，以上足以說明告訴人所指訴事實
    係在同年6 月間，復參告訴人亦自承其隨身攜帶錄音器材長
    達8月，可見應係告訴人預先錄製同年6月間兩人之對話內容
    。(三)依台積電公司閣樓會議室之現場照片圖說資料，可知
    會議室內部空間、會議桌尺寸均屬狹小，雖告訴人表示其有
    以文件掩飾置於會議桌上之電話，惟以雙方座位距離甚近等
    情，聲請人應不可能未注意該電話之存在，且設若告訴人確
    有猥褻犯行，告訴人理應慌亂離去，但告訴人仍記得將文件
    及電話一併帶走，此顯不合理。(四)又查證人林其淵並未在
    場親眼見聞，且其到庭亦證述，告訴人與聲請人在會議室討
    論組織改組後，之後於電話中即未聽到聲請人任何聲音，復
    於雙方發生爭執後亦未有任何碰撞辦公室桌椅或聲請人出言
    挽留之聲音，可見在告訴人與聲請人討論之聲音後，並無法
    排除被告早已離開現場之可能性，又證人林其淵就當時何人
    先到達會議室、告訴人於會議室停留之時間等證述內容不但
    與告訴人之指訴矛盾，且告訴人之指述亦有前後不一之瑕疵
    。(五)另告訴人之胞姐與告訴人同在台積電公司第3 廠房工
    作，且案發現場之會議室亦在同一廠房，告訴人竟捨近求遠
    ，不找同廠房之胞姐，或同廠房之同事，竟找位於第12廠房
    之證人林其淵協助，該廠房與第3廠房相距3公里之遙，證人
    林其淵顯非適當、優先保護告訴人之首選，是告訴人此舉，
    亦與常情不符。(六)又告訴人自於公司內部調查、檢察官偵
    訊中從未表示曾與證人林其淵以公司電話保持通話一事，且
    案發之閣樓會議室為透明玻璃，可從外清楚探悉會議室內情
    狀，此經檢察官於偵查中到場勘驗屬實，但告訴人卻於原審
    證稱該會議室為霧面玻璃，可見告訴人之指訴，誠難置信。
    另由證人林其淵、張冠綸證述可知，其等均在告訴人主動告
    知後，方第一次聽聞聲請人性騷擾之犯行，除此之外並未見
    聞聲請人有騷擾女同事之行止，可見聲請人並非性騷擾之慣
    犯，更無告訴人所指訴之犯行。原確定判決就此告訴人所提
    出有利於聲請人之證據未加審酌，即為不利於聲請人之論斷
    ，顯有刑事訴訟法第421 條得聲請再審之情事，為此聲請再
    審，請求撤銷原不利於聲請人之判決云云。
二、按刑事訴訟法第421 條規定，不得上訴於第三審法院之案件
    ，其經第二審法院確定之有罪判決，就足生影響於判決之重
    要證據漏未審酌，得聲請再審。而所謂「足生影響於判決之
    重要證據漏未審酌」者，係指該證據業經法院予以調查或經
    聲請調查而未予調查，致於該確定判決中漏未加以審認，而
    該證據如經審酌，則足生影響於該判決之結果，應為被告有
    利之判決而言。如當事人所提出之證據，縱加以審酌，仍不
    足以生影響於該判決結果者，或法院已加以調查，而本於論
    理法則、經驗法則，而為證據之取捨，不採為被告有利之認
    定者，即非漏未審酌，自不得據為再審之理由。又所謂重要
    證據，係指該證據就本身形式上觀察，固不以絕對不須經過
    調查程序為條件，但必須顯然可認為足以動搖原有罪確定判
    決，而為受判決人應受無罪、或免訴、或輕於原審所認定之
    罪名方可，如不足以推翻原審所認定罪刑之證據，即非足生
    影響於原判決之重要證據。又刑事訴訟法第421 條所規定因
    重要證據漏未審酌而聲請再審者，指該證據於案情有重要關
    係且未經審酌者而言，如證據業經法院本其自由心證予以取
    捨及判斷，僅係對此持相異評價，即不能以此為由聲請再審
    ，最高法院89年度台抗字第30號裁定要旨亦著有明文。
三、查本院98年度上易字第2738號確定判決以：「甲○○於民國
    91年4月至96年8月31日期間任職台灣積體電路製造股份有限
    公司（下簡稱台積電公司）擔任專案經理，甲女（真實姓名
    、年籍詳卷）於93年11月間進入甲○○部門擔任助理工程師
    一職，於業務上為受甲○○監督之人。95年9 月間某日，甲
    ○○以商談部門改組為由約甲女至台積電公司4 樓閣樓會議
    室。甲女因甲○○曾對其表達愛慕之意，恐甲○○乘機對其
    騷擾，於進入會議室之前，事先以公司內部專用無線手機撥
    打同事林其淵辦公室內之電話，與林其淵保持通話狀態，並
    將無線電話手機攜入會議室內。甲女進入會議室後，甲○○
    亦隨之進入會議室。甲女於會談結束起身離去之際，甲○○
    擋住甲女，向甲女表示「可以讓我抱一下嗎？」甲女聞言後
    退一步，詎甲○○竟利用甲女因業務關係而受自己監督之權
    勢，基於利用機會猥褻之犯意，向前以雙手面對面緊抱甲女
    身體，甲女雖反抗，甲○○仍不放手，嗣經甲女以「Don't
    touch me」大聲制止，甲○○始鬆手，而以上開方式猥褻甲
    女得逞。」等情，並認聲請人甲○○所為係犯刑法第228 條
    第2 項之對於因業務關係，受自己監督之人，利用機會猥褻
    罪，業於判決理由詳加敘明所憑之論據，並以聲請人所辯：
    (一)其任職部門於95年6 月間即完成改組，不可能於95年9 月
    間與告訴人甲女討論關於改組之事宜。證人林其淵所聽聞內
    容應係告訴人甲女預錄播放。(二)證人林其淵證述之內容與告
    訴人甲女指述之情節不符。且告訴人甲女未找同廠房之胞姊
    協助，卻向不同廠房無法即時提供人身保護之證人林其淵求
    助。證人林其淵最後亦未聽聞聲請人即被告發出聲音或其他
    異聲、被告全程竟未發覺告訴人甲女攜帶手提電話，均有違
    常理。(三)4 樓會議室為透明玻璃，自門外可清楚看見室內情
    況，不可能發生猥褻情事。(四)告訴人甲女於任職期間曾贈送
    被告生活照、禮物，並與被告互通電子郵件，本案係告訴人
    甲女主動對被告傳達愛意，卻因股票分紅誤會被告，誣指被
    告涉案云云，係屬事後卸責之詞，不足採信，亦於判決理由
    內詳加敘明，並一一予以指駁在卷。茲聲請人聲請本件再審
    ，其所據以提出再審之理由，係以原確定判決就聲請人所提
    足以影響判決之重要證據漏未審酌，或雖有調查，惟於判決
    內並未說明捨棄前揭證據之理由，即為不利於聲請人之論斷
    ，惟查證據之調查，係屬法院之職權，而法院就調查證據之
    結果，本於自由心證之原則，而為斟酌取捨，是證據之證明
    力如何，係屬法院之職權範圍，原確定判決既已就聲請人相
    關涉案之證據，予以審酌認定，並於理由內就聲請人上開所
    辯詳予敘明何以不採之論據，已足認定被告確涉有利用機會
    猥褻之罪責，況其證據之取捨並無違反論理或經驗法則，即
    難認其所為之論斷係屬違法。且告訴人既於聲請人約其討論
    部門改組事宜之前，即預先以無線電話聯繫證人即其同事林
    其淵，可見其自始即有蒐集聲請人猥褻犯行相關證據之準備
    ，迨案發後，為保全證據而將文件及無線電話一併帶走，本
    無不合情理之處；又證人林其淵固於一審時證稱，其於離開
    被告部門之前不僅告訴人從未向其抱怨被告，亦從無聽聞被
    告有騷擾女同事行止等語（見臺灣新竹地方法院98年度易字
    第61號卷第133 頁），惟此僅可證明聲請人並非性騷擾之慣
    犯，與聲請人本案犯行是否成立並無關，原審理法院就此均
    於判決理由內敘明，自無重要證據漏未審酌之可言，是聲請
    人就屬法院職權認定之範疇任意予以指摘，自有未合。綜上
    所陳，聲請人以原確定判決就足生影響於判決之上開重要證
    據漏未審酌，顯非適法之再審理由，且聲請人聲請再審所提
    之上揭再審理由並不足以影響原確定判決，是聲請人聲請本
    件再審之理由顯非適法，其聲請本件再審並無再審之理由，
    應予駁回。
四、據上論斷，應依刑事訴訟法第434條第1項，裁定如主文。
中    華    民    國    99    年   3    月  31      日
                  刑事第八庭審判長法  官  張傳栗  
                                  法  官  洪于智
                                  法  官  劉嶽承 
以上正本證明與原本無異。
不得抗告。
                                  書記官  何仁崴
中    華    民    國    99    年   3    月  31      日

司法院資訊處製作；財團法人民間司法改革基金會備份。
